臺灣高雄地方法院刑事判決　　　　　　　96年度訴字第1746號
公　訴　人　臺灣高雄地方法院檢察署檢察官
被　　　告　甲○○
上列被告因偽造文書案件，經檢察官聲請簡易判決處刑（95年度
偵字第8366號），及移送併案（96年度偵字第811 號），本院改
依通常程序，判決如下：
    主  文
甲○○無罪。
    理  由
一、聲請簡易判決處刑意旨略以：緣於民國90年底某日，林士傑
    係網客隆科技股份有限公司（址設桃園縣中壢市○○○路88
    號21樓，下稱網客隆公司）之實際負責人，與丁○○見報紙
    廣告得知飛鈜科技有限公司（址設高雄市○○區○○街8 號
    6 樓之9 ，下稱飛鈜公司，聲請簡易判決處刑書誤載為「飛
    紘股份有限公司」）有出售行動電話節費系統，乃南下高雄
    ，與飛鈜公司總經理兼負責人乙○○（所涉偽造文書及詐欺
    取財罪，經臺灣高等法院以95年度上訴字第1051號判決無罪
    確定）及飛鈜公司股東即被告甲○○洽談合作事宜，雙方論
    及成立新公司，乙○○並要求網客隆公司授權伊使用網客隆
    公司之商標與客戶服務軟體等，雙方並就固定有限網路租賃
    事宜，於91年1 月5 日簽訂合約書，丁○○則簽發新台幣(
    下同)2377,900 元之支票與乙○○。乙○○轉向陳正德（因
    詐欺取財罪，經臺灣高等法院高雄分院以94年度上易字第62
    6 號判決判處有期徒刑8 月確定）購買節費系統設備並運至
    網客隆公司安裝，至於節費系統所需之0800進線線路，乙○○則向林士傑佯稱被告認識中華電信股份有限公司（下稱中
    華電信公司）之高層，可取得較為優惠之價格而壓低成本，
    使林士傑誤信為真，詎乙○○竟未經網客隆公司之同意，擅
    自利用不知情之人偽刻網客隆公司、登記負責人丙○○之印
    章，再推由有偽造文書犯意聯絡之戊○○（因偽造文書罪，
    經本院以96年度簡字第976 號判決判處有期徒刑4 月，減為
    有期徒刑2 月確定）、被告連續於91年1 月28日、同年2 月
    4 日偽以網客隆公司名義，填載中華電信股份有限公司營運
    處/ 股務中心多功能080 租用/ 異動申請書，分別向中華電
    信公司南區分公司高雄營運處申裝0000000000、0000000000
    等2 線多功能服務電話作為節費系統之進線電話，足生損害
    於網客公司及中華電話股份有限公司等情。因認被告涉有刑
    法第216 條、第210 條之行使偽造私文書罪嫌等語。
二、按犯罪事實應依證據認定之，無證據不得推定其犯罪事實；
    又不能證明被告犯罪者，應諭知無罪之判決；刑事訴訟法第
    154 條第2 項、第301 條第1 項分別定有明文。次按所謂證
    據，係指直接間接足以證明犯罪行為之一切證人、證物而言
    ；且事實之認定，應憑證據，如未能發現相當證據，或證據
    不足以證明，自不能以推測或擬制之方法，以為裁判基礎，
    最高法院30年上字第128 號、40年臺上字第86號判例均可資
    參考。再按認定不利於被告之事實，須依積極證據，苟積極
    證據不足為不利於被告事實之認定時，即應為有利於被告之
    認定，更不必有何有利之證據（參照最高法院30年上字第81
    6 號判例意旨）。另按刑事訴訟上證明之資料，無論其為直
    接或間接證據，均須達於通常一般之人均不致有所懷疑，而
    得確信其為真實之程度，始得據為有罪之認定，若其關於被
    告是否犯罪之證明未能達此程度，而有合理懷疑之存在，致
    使無從形成有罪之確信，根據「罪證有疑，利於被告」之證
    據法則，即不得遽為不利被告之認定（參照最高法院76年度
    臺上字第4986號判例）。
三、證據能力部分
（一）按刑事訴訟法第159 條之2 規定，被告以外之人於檢察事
      務官、司法警察官或司法警察調查中所為之陳述，與審判
      中不符時，其先前之陳述具有較可信之特別情況，且為證
      明犯罪事實存否所必要者，得為證據。本件證人林士傑於
      偵查中向檢查事務官所為之證詞（見偵卷三第67至68頁）
      ，因不符合上開規定，應無證據能力。
（二）按被告以外之人於偵查中向檢察官所為陳述，除顯有不可
      信之情況者外，得為證據，刑事訴訟法第159 條之1 第2
      項定有明文。偵查中對被告以外之人所為之偵查筆錄，或
      被告以外之人向檢察官所提之書面陳述，性質上均屬傳聞
      證據。惟現階段刑事訴訟法規定檢察官代表國家偵查犯罪
      、實施公訴，依法其有訊問被告、證人及鑑定人之權，證
      人、鑑定人且須具結，而實務運作時，檢察官偵查中向被
      告以外之人所取得之陳述，原則上均能遵守法律規定，不
      致違法取供，其可信度極高。職是，被告以外之人前於偵
      查中已具結而為證述，除反對該項供述得具有證據能力之
      一方，已釋明「顯有不可信之情況」之理由外，不宜即遽
      指該證人於偵查中之陳述不具證據能力。證人丁○○、陳
      正德、林士傑、乙○○於檢察官偵查中以證人身份具結後
      之陳述（不含檢察官未命其具結之陳述部分），被告雖否
      認證人林士傑、陳正德於偵查中向檢察官所為證詞之證據
      能力，然未曾提及檢察官在偵查時有不法取供之情形，且
      未釋明上開供述有顯不可信之情況，依前述說明，證人丁○○、陳正德、林士傑、乙○○於偵查中之證言，自均具
      有證據能力。
（三）本判決所引用之其餘證據資料（詳後引證據），其中傳聞
      證據部分，縱無刑事訴訟法第159 條之1 至第159 條之4
      或其他規定之傳聞證據例外情形，亦因被告、檢察官或同
      意可作為證據使用，或未聲明異議，依刑事訴訟法第159
      條之5 第1 項、第2 項之規定，本院審酌該證據作成之情
      況，認為適當，應得為證據。
四、本件公訴人認被告涉有行使偽造私文書罪嫌，無非以告訴人
    網客隆公司人員林士傑之指訴及證人丁○○之證詞、000000
    0000及0000000000之中華電信公司多功能080 服務租用/ 異
    動申請書等證據，資為論罪依據。惟訊據被告甲○○堅決否
    認有行使偽造私文書犯行，辯稱：0000000000號之電話服務
    租用申請書部分，因乙○○表示經過網客隆公司授權，並交
    付伊網客隆公司填寫完成之申請書及申請所須資料，伊始前
    往申請；另關於0000000000號之電話服務租用申請，伊事先
    不知情，與該0800服務租用受託申請人戊○○並不認識等語
    。經查：
（一）被告及戊○○分別91年2 月4 日、91年1 月28日，先後以
      網客隆公司名義，向中華電信公司申請0800電話服務之事
      實，有中華電信公司多功能080 服務租用異動申請書在卷
      可證（參本院卷第12 6至127 頁）。又被告、乙○○、丁○○及代表網客隆公司之林士傑等4 人，於91年1 月5 日
      約定成立翕雷電訊股份有限公司（下稱翕雷公司），並共
      同與飛鈜公司簽訂契約，約由飛鈜公司出租提供網路100
      條，並繳納線路費、話務費，復向飛鈜公司購買話務節費
      系統、計費系統等設備。飛鈜公司乃於91年1 月11日，向
      蔡正輝承租固定有限網路，約定由蔡正輝出租固定網路10
      0 條及120 條線，供飛鈜公司使用，飛鈜公司各給付予蔡
      正輝之4,92 4,800元、5,909,760 元之總價款，包含線路
      租金、線路安裝、測試費、話務使用費等項目，分別有合
      作協議書、合約書及設備買賣合約書、及固定有限網路租
      賃合約書在卷可參（見偵卷五第94頁背面、第95頁、偵卷
      三第75頁、第16頁背面、第17頁背面）。另飛鈜公司於91
      年2 月1 日，向盛碩科技股份有限公司（下稱盛碩公司）
      訂購大哥大節費系統設備及計費系統各1 套，嗣盛碩公司
      於91年3 月6 日，依合約約定，將飛鈜公司所購買之上開
      系統設備設置於網客隆公司之事實，亦有買賣合約書及簽
      收單在卷可證（見偵卷五第24頁背面以下、第69頁背面）
      。是此部分之事實，應堪認定。
（二）證人丁○○固於本院審理中證述：並未授權被告或戊○○
      辦理0800電話申請，被告所提出之100 線室內電話收據及
      內含網客隆公司大小章之委託申請0800電話之傳真文件，
      並非伊繕打文字，其上簽名亦與伊傳真文件時會加簽特殊
      寫法姓名之習慣不同等語（參本院卷第140 、142 頁）。
      然因證人林士傑於偵查中證陳：原係網客隆公司負責人，
      90年間起至92年7 月間止，擔任網客隆公司副總經理，91
      年間曾與丁○○南下高雄，與飛鈜公司總經理乙○○洽談
      ，提及授權使用網客隆公司商標及客服軟體，由丁○○出
      資成立新公司，並負責經銷販賣，丁○○付錢由乙○○申
      請0000000000號及0000000000號電話服務等語（見偵卷七
      第36至37頁）。可知證人林士傑與丁○○一同南下高雄，
      與乙○○及被告商談合作時，曾提及授權使用網客隆公司
      商標、客服軟體之事，丁○○甚且與被告、乙○○談及合
      作成立新公司之事，嗣丁○○並出資交由被告、乙○○申
      辦上述2 線0800電話線路。況證人丁○○亦於本院審理時
      證述：與網客隆公司實際負責人林士傑同赴高雄，與被告
      、乙○○接洽合作經銷節費電話卡及共同成立新公司之事
      ，因伊與林士傑對於機器設備及電話線路方面並不瞭解，
      故由網客隆公司在中壢申請100 線市內電話後，後續專業
      均由被告、乙○○在處理等語（參本院卷第142 、147 頁
      ）。則網客隆公司當時既與被告合作，且對於上開節費電
      話卡之線路部分，均委由被告及乙○○全權處理，是被告
      以網客隆公司名義申辦080 電話線路，是否屬於未經網客
      隆公司同意而擅自為之，已非無疑。
（三）又證人丁○○復於本院審理中證稱：因與網客隆公司合作
      電話節費事業，為網客隆公司之經銷商，適某位自稱居住
      高雄之人士表示對此方面有興趣，伊便與網客隆公司副總
      經理林士傑南下高雄，並透過該人介紹認識被告及乙○○
      ，向被告及乙○○引薦由網客隆公司負責後段之行銷管理
      及包裝時，並未特別表示是代表何公司。於91年1 月5 日
      ，與被告、乙○○及由林士傑代表之網客隆公司，在網客
      隆公司桃園縣中壢市辦公室簽約合作，成立翕雷公司，因
      簽約前，飛鈜公司已有1 套節費系統及0800電話，故合約
      書約定伊、被告、乙○○及代表網客隆公司之林士傑向飛
      鈜公司購買節費卡使用分鐘數，並於91年1 月5 日簽立合
      作成立翕雷公司，同時就關於固定有線網路租賃事宜，簽
      立合約書，且就關於固定有線網路租賃事宜，亦簽訂合約
      書。另為組成翕雷公司以擴大行銷，需要再使用另1 套08
      00的電話系統，約定由翕雷公司負擔0800費用，而原先與
      飛鈜公司簽訂使用之分鐘數，則移轉予翕雷公司。因合作
      初期，翕雷公司尚未成立，故約定翕雷公司籌備階段，以
      網客隆公司名義發行、處理電話節費卡事宜，並申請第二
      類電信執照，待翕雷公司成立後，網客隆公司所處理之節
      費事宜，均移轉予翕雷公司；0800進線後須透過其他電話
      線轉接，網客隆公司為使用節費系統，且節費系統之電信
      機房係架設在網客隆公司中壢辦公室，即依被告及乙○○
      之建議，由網客隆公司向公司所在地之中華電信申請100
      線室內電話線路，後續專業部分均由被告及乙○○處理。
      至關於0800電話並未約定以何人名義申請，僅約定由飛鈜
      公司負責提供，因伊有依照合約給付線路費用予飛鈜公司
      ，共匯款約238 萬元至由乙○○管理之翕雷公司籌備處帳
      戶，包含處理0800之線路費用，約定初期由伊墊付0800費
      用，之後則應由行銷所獲利益中支付等語明確（參本院卷
      第140 至147 頁），並有固定有線網路租賃合約書、飛鈜
      公司電話節費卡盤商價目表、設備買賣合約書、合作協議
      書在卷可證（見偵卷三第70至71、70至76頁、偵卷七第53
      頁）。準此，依證人丁○○前開證詞，並參以上開合作協
      議書內容，僅記載乙○○、被告、丁○○與林士傑等人，
      合組翕雷公司，協議條款除關於出資持股、原購買之機器
      設備及線路費價款、籌備處成立及各自職務、話務銷售最
      低價格等項目外，並未作其他約定。則翕雷公司籌備階段
      期間，由於均暫以網客隆公司名義，對外行銷電話節費卡
      及招攬業務，而申請0800電話服務既係節費系統進線所用
      ，衡屬電話節費卡業務範圍，是在未約定應以何人名義申
      請租用0800電話服務之情形下，被告基於節費系統業務上
      均係以網客隆公司名義為之，乃依乙○○指示，以網客隆
      公司名義申請0800電話服務，主觀上尚難認有偽造文書之
      故意。
（四）再者，證人乙○○於本院審理時證述：伊與被告、丁○○
      、林士傑約定成立翕雷公司，節費系統機器放置在網客隆
      公司，銷售部分及市場的規劃由丁○○、林士傑負責，因
      翕雷公司尚在籌備階段，故以網客隆公司名義來運作，因
      節費系統必須先申請市內電話，再加上0800虛擬電話附掛
      在市內電話上，故由林士傑在中壢先申請100 線市內電話
      ，因業務量需要，林士傑、丁○○授權申請租用00000000
      00號多功能服務，伊便交由被告去辦理，經銷節費卡均由
      網客隆公司收取費用；0000000000號線路約由伊與被告負
      責申請，因設備機器在網客隆公司，且市內電話係以網客
      隆公司名義申請，為一貫作業，故以網客隆公司名義申請
      ，通話費用則依飛鈜公司與機器設備商陳正德之契約，由
      陳正德負擔等語綦詳（參本院卷第150 至155 頁）。又申
      請0800電話服務所依附之100 支室內電話係以網客隆公司
      名義申請，且節費系統所需機器設備亦係安裝在網客隆公
      司中壢辦公室之事實，業據證人丁○○、陳正德、林士傑
      分別於本院審理及偵查中證述明確（參本院卷第142 頁、
      偵七卷第31頁背面、36頁背面），並有中華電信公司中壢
      營運處室內電話業務申請書、中華電信公司室內電話裝機
      及異動費收據附卷可證（偵卷一第28、35頁）。另細譯中
      華電信公司智慧型網路業務多功能受話方付費電話服務租
      用契約條款第6 條約定：「客戶指定之多功能080 服務之
      受話電話非屬於客戶本身或其分支機構所有時，應提供該
      受話電話客戶之同意書」（見偵卷三第10頁），顯見中華
      電信公司所提供0800電話服務，原則上應以所依附之市內
      電話申請使用人為該服務申請人。是證人乙○○證陳：係
      為作業一貫，故以網客隆公司名義申請0800服務等語，應
      可採信。況網客隆公司在申請市內電話後，既由林士傑代
      表與被告、乙○○及丁○○等人簽約，約定合作成立翕雷
      公司，購置機器安裝在網客隆公司中壢辦公室，並為拓展
      節費卡業務，乃在飛鈜公司原有節費系統外，購入另1 套
      節費設備，並均先以網客隆公司名義，對外從事推廣節費
      卡並收取費用，益徵被告係因乙○○表示業經網客隆公司
      授權，並認為依照與乙○○、丁○○及代表網客隆公司之
      林士傑等人間之約定，在翕雷公司籌備成立前，節費卡業
      務範圍均應以網客隆公司名義行之，乃以網客隆公司名義
      申請080 服務，顯見被告主觀上應無偽造文書之故意。
（五）參以被告在上開申請書上所填寫之帳單寄送地址及聯絡人
      ，分別為網客隆公司地址及林士傑，如被告主觀上確有擅
      自冒用網客隆公司名義製作該申請書，並進而行使之故意
      ，應會加以掩飾，而在申請書填寫非網客隆公司所在地之
      其他地址，以免0800電話服務帳單一經寄發，網客隆公司
      極有可能因此察覺其（行使）偽造文書之犯行。另外，在
      丁○○未特別向被告及乙○○表明身分、代表公司或說明
      自己與網客隆公司間乃經銷關係之情形下，丁○○既係引
      薦網客隆公司負責人林士傑之人，又與林士傑一同南下高
      雄洽談電話節費卡業務，則被告及乙○○主觀上應已認為
      丁○○係網客隆公司人員，此就證人乙○○及被告歷於偵
      查及另案審理中之證詞，均一致供證丁○○為網客隆公司
      人員可見一斑（偵卷一第19頁、偵卷三第31頁）。而丁○○確有付費處理0800電話線路費用，此據證人丁○○、乙○○證述在卷（參本院卷第144 、150 至152 頁），足見
      被告申請0800電話線路並非無因，則在被告已經認為丁○○為網客隆公司所屬人員之情形下，又係由丁○○匯款負
      擔0800電話申請後線路費用，衡情被告非無可能認為既係
      由網客隆公司人員丁○○支付080 線路費用，故以網客隆
      公司名義申請080 電話服務，乃屬當然。職是，尚難因00
      00000000號電話服務係由被告以網客隆公司名義申請，即
      認定被告主觀上確有偽造文書之故意，縱被告嗣持以申請
      行使，亦無法遽認被告有行使偽造私文書罪責。
（六）關於申請0000000000號服務電話部分：
   1、該服務電話係由戊○○依真實姓名年籍不詳綽號「阿誠」
      之成年男子之指示，以網客隆公司名義申請之事實，業據
      證人戊○○於偵查中證述明確（見偵卷四第21頁），並有
      該線路服務申請書在卷可證（參本院卷第127 頁）。因證
      人戊○○並未指認係被告委託指示其前往辦理該服務電話
      ；且證人乙○○亦於偵查及本院審理中證稱：因不熟悉節
      費系統，且依照與陳正德之合約約定，第一份080 電話服
      務係由陳正德辦理，伊與被告均不認識戊○○，嗣因陳正
      德沒有時間前往辦理第2 份080 電話服務，始改由被告提
      出申請等語明確（參本院卷第152 頁、偵卷一第24頁）。
      則被告此部分是否涉犯偽造文書罪嫌，已非無疑。再者，
      經核對卷附被告代為提出申請之0000000000號電話服務申
      請書及由戊○○提出行使之0000 000000 號電話服務申請
      書（參本院卷第126 至217 頁），上開2 份申請書新用戶
      簽章欄中「網客隆科技股份有限公司」、「丙○○」之印
      章印文明顯有異，且申請日期分別為91年1 月28日、91年
      2 月4 日。倘被告確實與戊○○、乙○○間，有行使偽造
      私文書之犯意聯絡、行為分擔，當可利用至中華電信公司
      提出申請之機會，由戊○○同日申請2 支相同服務功能之
      電話服務，不至於戊○○提出申請後未幾，再由被告前往
      申請。況被告及戊○○先後提出申請之日期，既然相隔7
      日，理應可利用相同印章蓋印，並填寫申請書行使，而毋
      庸重複刻印蓋用。又上開2 份申請書帳寄地址及話費聯絡
      電話欄之記載均不同，由戊○○代為申請之0000000000號
      電話服務申請書，帳寄地址為飛鈜公司地址、話費聯絡電
      話人為「王宛評」。然被告與飛鈜公司負責人王琬評為父
      女關係，且被告、乙○○均為飛鈜公司股東之事實，業據
      證人乙○○於偵查中結證述無訛（見偵卷第25頁），並有
      飛鈜公司董監事經理人資料查詢表在卷可佐（見偵卷一第
      4 頁）。如被告及乙○○等2 人，與戊○○間有行使偽造
      私文書之犯意聯絡或行為分擔，且有意行不法之事，當不
      會委由戊○○填寫飛鈜公司登記之公司所在地為帳單寄送
      地址，徒增被查獲之風險；且縱無上開考量，被告既提供
      資料供戊○○繕寫話費聯絡電話人，亦不會將所屬飛鈜公
      司負責人「王琬評」之姓名誤為「王宛評」，益見被告與
      戊○○間，就戊○○所涉行使偽造私文書犯行部分，應無
      犯意聯絡或行為分擔。
（七）綜上所述，經本院調查其他證據審認結果，本件被告是否
      未經網客隆公司同意，即擅自申請0000000000號電話服務
      ，尚有合理懷疑存在，且無積極證據認定被告就此部分有
      行使偽造私文書、偽造私文書之主觀犯意；另關於戊○○
      申請0000000000號電話服務，則乏積極證據證明被告與戊○○間有何犯意聯絡或如何之行為分擔，此外，復查無其
      他積極證據足證被告確有行使偽造私文書犯行，揆諸前揭
      規定及說明，自應為被告無罪判決之諭知。至移送併案（
      96年度偵字第811 號）部分，因與本件起訴事實完全相同
      ，自本為本院審理範圍，附此敘明。
據上論斷，應依刑事訴訟法第452 條、第301 條第1 項，判決如
主文。
中　　華　　民　　國　　96　　年　　11　　月　　30　　日
                  刑事第十五庭   審判長法  官   方百正
                                       法  官   方錦源
                                       法  官   戴韻玲
以上正本證明與原本無異。
如不服本判決應於收受本判決後10日內向本院提出上訴書狀，並
應敘述具體理由，如未敘述上訴理由者，應於上訴期間屆滿後20
日內補提理由書狀於本院（均須按他造當事人之人數附繕本）「
切勿逕送上級法院」。
中　　華　　民　　國　　96　　年　　12　　月　　3 　　日
　　　　　　　　　　　　　　　　　     書記官   王雪招
